【裁判字號】    91,易,270
【裁判日期】    920123
【裁判案由】    贓物等
【裁判全文】
臺灣嘉義地方法院刑事判決                          九十一年度易字第二七號
    公  訴  人  臺灣嘉義地方法院檢察署檢察官
    被      告  乙○○  男二十.
右列被告因贓物等案件，經檢察官提起公訴（九十一年度偵字第五二三七號），本院
判決如左：
    主  文
乙○○行使偽造私文書，足以生損害於公眾及他人，處有期徒刑肆月，如易科罰金，
以參佰元折算壹日。
    事  實
一、乙○○綽號「流氓」，因得知友人丙○○（另經檢察官為不起訴處分確定）所使
    用（登記所有名義人為其母詹梁絨）車牌號碼ＵＡＺ五七六號、引擎號碼「ＲＬ
    一九三四四號」、三陽牌迪奧型、車身白色之輕機車（下簡稱五七六號機車）
    於民國八十九年間發生車禍已嚴重損壞、難於修復，竟向丙○○表示其會修理機
    車，而要約以新台幣（下同）一萬元之代價為其修復，丙○○認價格便宜遂同意
    其要約隨即於八十九年十月間某日與乙○○相約在嘉義市○○路二九八號「凱旋
    大地」前，將該業已嚴重損壞之五七六號機車交付與乙○○；乙○○則另於不詳
    時間、地點，向不詳之人購入、原車牌號碼ＤＴＸ六八五號、原引擎號碼為ＲＬ
    一四四九三七號、原車主為丁○○所有、於八十九年七月三十日九時許在台北市
    文山區○○路○段五十四號失竊之三洋牌迪奧型、車身銀色之輕機車贓車（下簡
    稱六八五號銀色贓車），乙○○將該六八五號銀色贓車之引擎號碼偽造為丙○○
    所使用之五七六號機車上引擎之「ＲＬＯ一九三四四號」後，再將五七六號機車
    之車牌懸掛在該銀色贓車上（即俗稱以贓車借屍還魂之維修法），足以生損害於
    原機車所有人丁○○及公路監理機關對機車之管理，再向丙○○佯稱已經修復完
    畢，而於八十九年十一月間某週六晚上二十時許與丙○○相約在嘉義市○○路、
    中興路口帝王三溫暖前，將該銀色贓車卻懸掛「ＵＡＺ五七六號」車牌之機車交
    付與不知情之丙○○，丙○○再將所約定之修車款一萬元交付與乙○○；嗣丙○○於九十年五月二十日凌晨四時許騎乘該銀色贓車行經嘉義巿西區○○路與八德
    路交岔口為警查獲，經警以化學電解方式還原該機車引擎原來真正之引擎號碼為
    「ＲＬ一四四九三七號」而發覺係丁○○所遭竊之贓車後始查知上情。
二、案經嘉義巿警察局第一分局報告台灣嘉義地方法院檢察署檢察官偵查起訴。
    理  由
一、訊據被告乙○○固坦承綽號為「流氓」，並確曾使用行動電話門號00000
    0000號之行動電話，惟矢口否認有故買贓物、偽造引擎號碼等犯行，辯稱：
    其並不認識丙○○，亦不會修理機車，並從未幫丙○○修理該機車云云。
二、惟查：（一）公訴人於偵查中傳訊證人呂維庭到庭證稱：其認識被告乙○○，被
    告均在嘉義縣「上輝機車行」改裝機車等語，證人莊明勳亦到庭證稱：被告算是
    「上輝機車行」之學徒，因友人亦在此機車行工作始認識被告，渠等均係以他人
    之機車從事改裝工作等語（見偵查卷第三十四頁正面、背面）；又「上輝機車行
    」負責人吳順吉亦於偵查中到庭證稱：被告自己家中即有修車工具，其三兄弟均
    有修復機車之技術等語（見偵查卷第四十六頁正面、背面），揆之上開三位證人
    所陳，顯見被告確實擁有修理、改裝機車之技術，被告辯稱其不會修理機車云云
    ，並不實在。（二）而依據丙○○查明後所陳報被告係使用行動電話門號為0
    00000000號與其聯絡一情，被告亦不爭執其確係使用該門號行動電話，
    而警方依被告要求由其與某友人高矮二人（其中較矮者為被告）並列站立供丙○○指認，丙○○當場立即指認出正確之較矮者為被告乙○○一情（見警方移送書
    ），顯見丙○○確實認識被告，且曾與被告以前開行動電話門號聯絡。（三）又
    丙○○所述於右揭時、地（為警查獲時）所騎乘、懸掛車牌為ＵＡＺ五七六號之
    機車係委請乙○○維修一情，經依其聲請傳訊丙○○當時之室友甲○○到庭供稱
    ：「於八十九年十一月間，我和丙○○一起租房子住在凱旋大廈，我有聽丙○○
    講起機車壞掉，並且請乙○○修理的事，我本來並不認識乙○○，是因為丙○○
    才知道有這個人，後來才知道丙○○請乙○○修車是用贓車來修理」（見本院九
    十一年十二月十二日調查筆錄），核與丙○○所陳相符；揆之丙○○與被告並無
    任何恩怨，此為被告所自承，其所陳與前開客觀事證（包括其知悉被告使用之行
    動電話門號、被告確有修車、換裝機車技術、交付機車修理之時間、地點均頗明
    確等情）亦稱相符，應堪採信，相較於被告所辯其未曾向丙○○修車一情，顯非
    實情。（四）末查：車牌號碼ＵＡＺ五七六號、引擎號碼ＲＬ供一九三四四號之
    輕機車，係由丙○○之母詹梁絨所購買，此有機車腳踏車新領牌照登記書、三陽
    工業詞份有限公司電子計算機開立專用機車出廠與貨物稅完稅照證、台灣省公人
    路局自行收納款項收據（收據聯）等在卷可稽；又丁○○所有車牌號碼ＤＴＸ六
    八五號、原引擎號碼為ＲＬ一四四九三七號、三洋牌迪奧型、車身銀色之輕機車
    ，係於於八十九年七月三十日九時許在台北市○○區○○路四段五十四號失竊一
    情，亦據丁○○於警訊時供陳明確，並有被害報告單一紙在警卷足佐；而遭警方
    查獲、丙○○所騎用、懸掛ＵＡＺ五七六號、銀色車身之輕機車內引擎號碼，經
    警方以電解方式還原，顯示原本標示為「ＲＬ零一九三四四號」之引擎號碼係經
    磨損過後重新偽造上去，而原來之引擎號碼應為丁○○所有之「ＲＬ一四四九三
    七號」一情，有該引擎號碼還原之相片三紙附於警卷，並經本院傳訊承辦員警張
    建發到庭供證屬實，足徵丙○○所騎乘遭查獲之機車確係經置換丁○○所有之遭
    竊贓車引擎、並經偽造不實之引擎號碼於其上以逃避查緝。（五）綜上各項事證
    ，被告自始至終均極力偽詞避嫌，卻與公訴人、本院所調查之事證均相矛盾；又
    依據前開查獲贓車之事實與丙○○之指述，輔以前開各證人吳順吉、莊明勳、呂
    維庭、甲○○之證述內容，相互勾稽，已足認被告確係向不詳之人故買丁○○所
    有遭竊之贓車後，再為偽造引擎號碼、改裝換置車牌後交付與不知情之丙○○使
    用以賺取修車款項一情，事證已經明確，被告犯行堪以認定。
三、按機車引擎號碼，係機車製造廠商出廠之標誌，乃表示一定用意之證明，依刑法
    第二百二十條規定，應以私文書論。本件被告將丙○○原有五七六號機車上之引
    擎號碼製造在六八五號贓車引擎上，具有創設性，應屬偽造私文書（最高法院六
    十六年台上字一九六一號判例參照），且足生損害於原機車所有人丁○○及公路
    監理機關對機車之管理，是核被告前開故買贓車後並偽造不實引擎號碼於贓車引
    擎上，再懸掛原丙○○所使用之ＵＡＺ五七六號車牌後交付與不知情之丙○○騎
    乘使用之行為，係犯刑法第三百四十九條第二項之故買贓物罪，第二百十六條、
    第二百十條之行使偽造私文書罪；被告偽造私文書（引擎號碼）後交付與丙○○
    騎乘以行使，偽造之低度行為為行使之高度行為所吸收，不另論罪，而被告利用
    不知情之丙○○騎乘搭載不實引擎號碼之機車，乃利用不知情之第三人行使該偽
    造私文書，為間接正犯；又被告所犯故買贓物及行使偽造文書二罪間，有方法結
    果之牽連關係，依刑法第五十五條之規定，從一重之行使偽造私文書罪處斷。爰
    審酌被告犯罪之動機、目的、手段，犯罪時所受之刺激及其品性、生活狀況、智
    識程度、犯罪所生之損害，及犯罪後態度等一切情狀，量處如主文所示之刑，併
    諭知易科罰金之折算標準。
據上論斷，應依刑事訴訟法第二百九十九條第一項前段，刑法第二百十六條、第二百
十條、第二百二十條、第三百四十九條第二項、第五十五條、第四十一條第一項前段
，罰金罰鍰提高標準條例第一條前段、第二條，判決如主文。
本案經檢察官李文和到庭執行職務。
中    華    民    國    九十二        年      一        月    二十三    日
                                      臺灣嘉義地方法院刑事第三庭
                                          法  官    黃  國  益
右正本證明與原本無異。
如不服本判決，應於判決送達後十日內，向本院提出上訴狀。
中    華    民    國    九十二        年      一        月    二十三    日
                                          書記官    林  柑  杏
附錄法條：
中華民國刑法第二百一十六條
行使第二百十條至第二百十五條之文書者，依偽造、變造文書或登載不實
事項或使登載不實事項之規定處斷。
中華民國刑法第二百一十條
偽造、變造私文書，足以生損害於公眾或他人者，處五年以下有期徒刑。
中華民國刑法第二百二十條
在紙上或物品上之文字、符號、圖畫、照像，依習慣或特約，足以為表示
其用意之證明者，關於本章及本章以外各罪，以文書論。
錄音、錄影或電磁紀錄，藉機器或電腦之處理所顯示之聲音、影像或符號
，足以為表示其用意之證明者，亦同。
稱電磁紀錄，指以電子、磁性或其他無法以人之知覺直接認識之方式所製
成之紀錄，而供電腦處理之用者。
中華民國刑法第三百四十九條
收受贓物者，處三年以下有期徒刑、拘役或五百元以下罰金。
搬運、寄藏、故買贓物或為擔保者，處五年以下有期徒刑、拘役或科或併
科一千元以下罰金。
因贓物變得之財物，以贓物論。


司法院資訊處製作；財團法人民間司法改革基金會備份。
